【裁判字號】    99,國,2
【裁判日期】    990519
【裁判案由】    國家賠償
【裁判全文】
臺灣板橋地方法院民事判決                 99年度國字第2號
原      告  遠東鐵櫃鋼鐵廠股份有限公司
法定代理人  乙○○○
訴訟代理人  戊○○
            丙○○
被      告  達欣工程股份有限公司
法定代理人  甲○○
訴訟代理人  丁○○
            己○○
上列當事人間請求損害賠償事件，本院於99年5月5日言詞辯論終
結，判決如下：
    主      文
原告之訴及假執行之聲請均駁回。
訴訟費用由原告負擔。
    事實及理由
一、程序方面：
    本件原告起訴時，原係請求被告應給付原告新臺幣（下同）
    968,854元，及自民國98年10月7日起至清償日止，按年息5%
    計算之利息。嗣於98年10月12日以陳報狀將原聲明之金額變
    更為743,854 元，核其性質，應屬減縮應受判決事項之聲明
    ，被告對此變更亦未表異議，復為本案之言詞辯論，合於民
    事訴訟法第255條第1項第3款、第2項規定，先此指明。
二、原告主張：被告在臺北縣三重市二重抽水站（下稱抽水站）
    排洪水溝下游500 公尺處，進行「臺灣桃園國際機場聯外捷
    運系統建設計畫CEOIB 施工標」（下稱系爭工程）施工，而
    將抽水站洪水溝以沙包封閉，只在阻塞處前、後另開兩小洞
    （排流孔）引導水流，造成洪水溝阻塞。適於98年8 月12日
    下午豪大雨發生，抽水站乃啟動抽水機，抽出之水流，即因
    排洪水流嚴重受阻，而倒灌原告經營之疏洪荷花停車場、親
    水公園停車場（下合稱系爭停車場），造成50輛車淹毀，合
    計損失743,854 元，原告另有管理使用收益等權利受損，營
    業損失以每輛車每月停車費1,500元計算3個月，合計225,00
    0元，爰依民法第184條規定請求損害賠償。並聲明：被告應
    給付原告743,854元，及自98年10月7日起至清償日止，按年
    息5%計算之利息，暨以供擔保為條件之假執行宣告。
三、被告則以：被告承攬系爭工程，依據高鐵局之設計圖於二重
    疏洪道P257墩柱進行施工，已照圖施工設置排水路臨時改道
    工程，岸邊設置砂包及鋼板樁係為保護堤岸並避免土石掉落
    阻塞水流，於98年8 月12日當日，臨時之排水路並無阻塞，
    且系爭停車場淹水時，二重疏洪道P257箱涵處並無淹水情形
    。系爭停車場本屬蓄洪區，乃作儲蓄豪雨以免下游淹水之用
    ，原告對此有預見，並於系爭停車場入口豎立警告牌，提醒
    車主可能淹水及移車，而被告P257墩柱施工區即位於原告停
    車場之下游約500 公尺處，事故當日因豪雨，主管機關即臺
    北縣三重市公所基於職責啟動抽水站抽水機抽水，系爭停車
    場即淹水，原告又疏於通知其客戶移車，方導致災害。再者
    ，原告求償之修理憑證不完整，無法證明原告實際支出該賠
    償費用等語為辯。並聲明：（一）原告之訴及假執行之聲請
    均駁回。（二）如受不利判決，願供擔保請准免為假執行。
四、本件原告依侵權行為之法律關係主張上開情事，業據其提出
    96年4月4日研商「『臺北縣疏洪荷花暨親水公園河川高灘地
    臨時停車場』東西向快速道路八里新店線9 號越堤道施工及
    二重抽水站排洪造成疏洪荷花停車場淹水影響營運及申請暫
    停履約等事宜協調會」會議記錄（下稱96年協調會記錄）、
    研商98年8 月12日疏洪荷花公園停車場淹水及車輛泡水事宜
    會勘紀錄（下稱98年會勘紀錄）及會勘照片、淹水照片、車
    損暨營業損失統計表、各車主車輛修理憑證、現場圖等件為
    證，被告固不爭執其於系爭停車場下游之P257墩柱處進行系
    爭工程、98年8 月12日下午曾有豪大雨及系爭停車場於當日
    確遭淹水之事實，惟否認原告之主張，並以上情置辯，是系
    爭停車場之淹水是否為被告造成，厥為本件重要之爭執。
五、按當事人主張有利於己之事實者，就其事實有舉證之責任。
    民事訴訟法第277 條前段定有明文，本件原告應就被告之施
    工行為有無過失、及被告施工行為與原告所受損害間有無相
    當因果關係，負舉證責任。經查：
（一）原告雖提出上開96年協調會記錄，但其乃系爭停車場早先
      於96年3月5日發生淹水情形後，於96年4月4日所為之協調
      會，而本件所爭執者為98年8 月12日發生淹水事件之責任
      歸屬，當無法自96年協調會記錄上得知。至原告另提出之
      針對本件淹水事件所為之98年會勘紀錄上，則已載明交通
      部高速鐵路工程局捷運工程處於會勘中表示之意見：「98
      年8 月12日停車場淹水當時，二重疏洪道P257箱涵處並無
      淹水情形，請遠東公司（按即原告，下同）舉證」，復觀
      該會勘紀錄之結論：「請遠東鐵櫃公司舉證98年8 月12日
      下午，P257箱涵處是否有溢流」（臺灣臺北地方法院98年
      度審訴字第5642號卷〈下稱北院卷〉第17、18頁），足見
      當日會勘結果，對於被告系爭工程之P257箱涵處是否有淹
      水，及原告系爭停車場之淹水是否由被告堆疊沙包所致等
      事項，均無從斷定，原告自難憑98年會勘紀錄及該次會勘
      之照片，即遽認本件之損害是由被告之行為所致。
（二）原告另主張下游之被告以沙包阻礙排水溝，將排洪改道繞
      至較小之孔洞，水流乃倒灌導致上游之系爭停車場淹水等
      情，係以其提出照片以資舉證，惟依原告所提照片上之日
      期，照片均為事後所拍攝，僅能見被告於P257墩柱處堆疊
      沙包將排水改道之狀況，而無法看出98年8 月12日之本件
      損害發生當時，有何阻礙水流、淹水之情形。再者，被告
      堆疊沙包，乃係因系爭工程施工所需，且已依據高鐵局頒
      佈之設計圖，於P257墩柱設置排水路之臨時改道工程，設
      置排水孔，有被告提出之工程圖附卷可稽，是被告所辯，
      詢屬有據，故被告堆疊沙包之行為實係按系爭工程之設計
      圖施工，縱然原告以原證16照片指稱排水孔有越堤痕跡，
      亦難憑此認定被告之施工行為有何侵權行為之故意、過失
      ，原告此部分主張，自無足採。
（三）再者，依原告與臺北縣政府間之臺北縣二重疏洪道重新觀
      光市集至中央公園9處停車場委託營運契約第2.4條約定，
      亦就委託營運標的明定為二重疏洪道水利用地（本院卷第
      68頁），二重疏洪道本為排洪之用，而水利用地之主要功
      能在於維持灌、排水之流通，是系爭停車場所在位置，本
      屬易淹水之區域無疑。又系爭停車場於96年3月5日亦曾淹
      水，原告並於96年協調會記錄中表示：「疏洪荷花停車場
      淹水為排水溝設計不當造成，所以只要二重抽水站開1 部
      抽水機就會倒灌進來，這一次會淹水大概開了3 部就造成
      淹水了」（北院卷第6、7頁）等語，及原告於系爭停車場
      上亦設置有兩面告示牌，分別明揭：「豪大雨及颱風期間
      請儘早駛離」、「本車場易淹水區域豪雨自行考量移車」
      （本院卷第28、29頁），則系爭停車場歷年來已有其他因
      雨淹水之情形，應可認定，則在系爭停車場本即常有淹水
      之情形下，原告何以能將本件之淹水損害歸責於被告，其
      因果關係為何，原告亦未能舉證以實其說，自不能為其有
      利之認定。
六、綜上所述，原告均無法舉證被告之施工行為有故意、過失，
    及被告之施工行為與本件淹水之損害間有何因果關係。從而
    ，原告依據侵權行為法律關係，請求被告賠償743,854 元及
    自98年10月7 日起至清償日止，按年息5%計算之利息，自無
    理由，其假執行之聲請亦失所附麗，應併以駁回。
七、訴訟費用負擔之依據：民事訴訟法第78條。
中    華    民    國    99    年    5     月    19    日
                    民事第二庭  法  官  鍾啟煌
以上正本係照原本作成。
如對本判決上訴，須於判決送達後20日內，向本院提出上訴狀，
上訴臺灣高等法院（應按他造人數提出繕本）。
中    華    民    國    99    年    5     月    19    日
                                書記官  張國仁

司法院資訊處製作；財團法人民間司法改革基金會備份。
